【裁判字號】    95,交聲,758
【裁判日期】    951019
【裁判案由】    違反道路交通管理處罰條例聲明異議
【裁判全文】
臺灣臺北地方法院交通事件裁定         95年度交聲字第758號
異  議  人
即受處分人  甲○○
上列異議人即受處分人因違反道路交通管理處罰條例案件，對臺
北市交通事件裁決所於中華民國九十五月八月四日所為之處分（
北市裁二字第裁二二─Ａ00000000號），聲明異議，本
院裁定如下：
    主  文
異議駁回。
    理  由
一、本件異議人即受處分人甲○○於民國九十五年四月二十八日
    十七時九分許，駕駛車牌號碼三Ｅ─九三○七號自用小客車
    ，行經有燈光管制之臺北市○○○路○段二二八巷與信安街
    交岔路口時，闖越紅燈行駛，故為臺北市政府警察局交通警
    察大隊警員逕行舉發，以受處分人有道路交通管理處罰條例
    第五十三條第一項規定之行為掣發臺北市政府警察局北市警
    交大字第Ａ00000000號舉發違反道路交通管理事件
    通知單（下簡稱舉發通知單）予以舉發，嗣受處分人於舉發
    通知單上所載之應到案日期（即九十五年六月八日）前之九
    十五年五月十九日向原處分機關臺北市交通事件裁決所申訴
    ，原處分機關函請舉發機關調查結果，仍認受處分人有上開
    違規行為，乃依九十五年七月一日修正施行之道路交通管理
    處罰條例第五十三條第一項、第六十三條第一項（漏載第三
    款）規定，於九十五年八月四日以北市裁二字第裁二二─Ａ
    00000000號違反道路交通管理事件裁決書裁處受處
    分人罰鍰二千七百元，並記違規點數三點。
二、本件異議意旨略以：伊於九十五年四月二十八日十七時九分
    許行經臺北市○○○路○段二二八巷口處時，因天候不佳，
    地面濕滑，行車速度非常緩慢，伊見號誌轉為紅燈，即停車
    準備左轉信安街，並非有直行闖紅燈之故意，僅因前車輪壓
    觸停止線前之感應電圈後由電腦自動測速照相，而遭開立罰
    單，充其量伊僅有道路交通管理處罰條例第五十八條第二款
    所定行至有號誌之交岔路口，遇紅燈不依車道連貫暫停之情
    形，原處分顯有不當，應予撤銷云云。
三、按行政罰法業於九十四年二月五日制訂公布，並自九十五年
    二月五日起施行，該法第五條規定：「行為後法律或自治條
    例有變更者，適用行政機關最初裁處時之法律或自治條例。
    但裁處前之法律或自治條例有利於受處罰者，適用於最有利
    於受處罰者之規定。」係採從新從輕原則。又道路交通管理
    處罰條例所定罰鍰、記點之裁定，係屬行政罰法中所稱行政
    罰之性質，此參行政罰法第一條、第二條規定可明，是自有
    上開行政罰法所定從新從輕原則之適用。再按汽車駕駛人，
    行經有燈光號誌管制之交岔路口闖紅燈者，道路交通管理處
    罰條例第五十三條原規定「處新臺幣（下同）一千八百元以
    上五千四百元以下罰鍰」，另依同條例第六十三條第一項第
    三款規定，並應記違規點數三點；然查道路交通管理處罰條
    例於九十四年十二月二十八日修正，於九十五年七月一日施
    行，而本件原處分機關認定受處分人違規之時間為九十五年
    四月二十八日，然原處分機關裁處之時間為九十五年八月四
    日，是自應為新舊法比較，以適用最有利於受處分人之法律
    。查道路交通管理處罰條例修正之後，上開第五十三條規定
    內容並未修正，惟改列於該條之第一項，並於該條增列第二
    項：「前項紅燈右轉行為者，處新臺幣六百元以上一千八百
    元以下罰鍰」，又同條例第六十三條部分僅原條文「左列」
    用語修正為「下列」，其餘規定包含違反同條例第五十三條
    規定應記違規點數三點則未改變。是本件不論依修正前、後
    之規定，汽車駕駛人有行駛燈光號誌管制之交岔路口闖紅燈
    之行為時，均應受新臺幣一千八百元以上五千四百元以下之
    罰鍰，且應並記違規點數三點，適用裁處時即修正後之道路
    交通管理處罰條例，對受處分人並無不利，是本件自應適用
    九十五年七月一日施行之道路交通管理處罰條例第五十三條
    第一項、第六十三條第一項第三款規定。又行為人如有道路
    交通管理處罰條例第五十三條第一項之違規行為，經警舉發
    ，而在舉發違反道路交通管理事件通知單上所載之應到案日
    期前聽候裁決，經主管機關調查後仍認定其有上開違規行為
    者，依違反道路交通管理事件統一裁罰基準及處理細則第四
    十四條第一項及違反道路交通管理事件統一裁罰基準表之規
    定，需對該行為人處以二千七百元之罰鍰（上開細則於九十
    五年六月三十日修正，自同年七月一日實施，其中第四十四
    條第一項僅對於處罰機關應予裁決之時間有所修正，比較新
    舊法結果，適用新法對受處分人亦無不利，附此敘明）。
四、經查：受處分人於九十五年四月二十八日十七時九分許，駕
    駛車牌號碼三Ｅ─九三○七號自用小客車行經設有燈光號誌
    管制之臺北市○○○路○段二二八巷與信安街交岔路口時，
    有闖紅燈行駛之行為，有卷附之採證照片二紙可證（見本院
    卷第五頁）。受處分人雖辯稱伊當時係已停車，僅前車輪超
    越停止線而壓觸感應線圈始遭測速照相機拍攝照片，並無闖
    紅燈之行為云云，然查，本件共攝得二張採證照片，第一張
    拍攝時間係在紅燈亮起後一點六秒時，當時受處分人之車速
    為零，但大部分之車身已超出停止線；第二張採證照片之拍
    攝時間係在紅燈亮起後二點六秒，當時受處分人之車速為每
    小時十七公里，而車身亦已往前移動，參以受處分人自陳其
    係欲左轉信安街，則當時之情形，應係受處分人行至該交岔
    路口時，雖係紅燈不能左轉，然受處分人暫停於斑馬線前，
    待前方綠燈通行之車潮先散去後，即闖越紅燈左轉，始會有
    二張採證照片所示之情形。若如受處分人所辯稱，其確實有
    依紅燈指示停車，未有闖紅燈之故意，則在第二張採證照片
    裡，受處分人之車速自不會由零再增至每小時十七公里。又
    依第一張採證照片所示，受處分人之車輛在遇號誌轉換為紅
    燈時，前後並無其他車輛，受處分人亦非插入他人車道間，
    是亦與道路交通管理處罰條例第五十三條第二款所規定之「
    行至有號誌之交岔路口，遇紅燈不依車道連貫暫停而逕行插
    入車道間，致交通擁塞，妨礙其他車輛通行」情形不符。從
    而，受處分人上開抗辯實為卸責之詞，不足採信，受處分人
    行經有燈光號誌管制之交岔路口闖越紅燈行駛之違規行為，
    堪予認定。
五、綜上所述，本件受處分人有前揭違規行為，原處分機關依九
    十五年七月一日修正施行之道路交通管理處罰條例第五十三
    條第一項、第六十三條第一項第三款規定，裁處受處分人罰
    鍰二千七百元，並記違規點數三點，核無違誤，本件受處分
    人之異議為無理由，自應將其異議駁回。
據上論斷，應依道路交通案件處理辦法第十九條，裁定如主文。
中    華    民    國    95    年    10    月    19    日
                      臺灣臺北地方法院交通法庭
                          法  官 劉素如
以上正本證明與原本無異。
如不服本裁定，應於裁定送達後5日內向本院提出抗告狀。
                          書記官 劉甄庭
中    華    民    國    95    年    10    月    19    日


司法院資訊處製作；財團法人民間司法改革基金會備份。
